【裁判字號】    92,上易,2701
【裁判日期】    921212
【裁判案由】    傷害
【裁判全文】
臺灣高等法院刑事判決                          九十二年度上易字第二七０一號
    上  訴  人
    即  被  告  乙○○
    指定辯護人  本院公設辯護人  甲○○
右上訴人因傷害案件，不服臺灣新竹地方法院九十二年度簡上字第八號，中華民國九
十二年七月三十一日第一審判決（起訴案號：臺灣新竹地方法院檢察署九十一年度偵
字第五七二九號），提起上訴，本院判決如左：
    主  文
上訴駁回。
    事  實
一、乙○○於民國九十一年四月二日上午七時許，搭乘友人游建智所駕駛車號為ＤＦ
    ︱九０００號之自小客車，沿新竹縣竹東鎮○○路往新竹市方向行駛，行經竹東
    鎮○○路○段碧悠電子股份有限公司前，因丙○○所駕駛之車號三Ｈ︱六六九九
    號自小客車行進間超車變換車道，使游建智所駕車輛為閃避該車而差點擦撞他車
    ，游建智遂憤而駕車自前方將丙○○所駕駛之自小客車攔停下來，雙方並起言語
    爭執，乙○○竟基於傷害之故意，下車後隨手拾起路邊之空心鐵棒一支，朝車內
    對著坐在駕駛座之丙○○揮打數下，造成丙○○受有右眼眶挫傷、右上眼瞼裂傷
    、鼻樑挫傷及左顳側頭皮裂傷等傷害，並導致丙○○之右眼視力降為萬國視力表
    ０．０二左右。
二、案經丙○○訴由新竹縣警察局竹東分局報請臺灣新竹地方法院檢察署檢察官偵查
    聲請簡易判刑處刑，經原審法院改依通常程序審理。
    理  由
一、訊據上訴人即被告乙○○，對於上開犯罪事實坦白承認，並據告訴人丙○○指訴
    甚詳，核與證人游建智、余玉玲於警詢中證述之情節相符，復有行政院衛生署竹
    東醫院於九十一年四月二日、忠明眼科診所（下稱忠明眼科）於九十一年五月九
    日、九十一年九月十九日、行政院衛生署新竹醫院（下稱新竹醫院）於九十一年
    十月十七日分別出具之診斷證明書共四紙在卷可稽。本案事證明確，被告乙○○
    之犯行，應堪認定。
二、按，稱重傷者，謂受有：毀敗一目或二目之視能、毀敗一耳或二耳之聽能、
    毀敗語能、味能或嗅能、毀敗一肢以上之機能、毀敗生殖之機能、其他
    於身體或健康，有重大不治或難治之傷害，刑法第十條第四項定有明文。故如非
    達於上開法定之重傷狀況之傷勢，應屬於普通傷害。而所謂其他於身體或健康，
    有重大不治或難治之傷害，應係指不合於刑法第十條第四項第一至五款所列舉之
    重傷，而該傷害重大且不能治療或難於治療者而言，如傷害雖重大，而未達於不
    能治療，或難於療之程度，仍難以重傷既遂論（最高法院四十八年台上字第一九
    四號、五十四年台上字第一六九七號判例意旨參照）。原審就告訴人丙○○之右
    眼傷勢函查如下：（１）新竹醫院九十二年一月二十一日新醫歷字第九二００四
    六七號函以：丙○○於九十一年七月十一日就診時，其右眼最佳視力為辨手指二
    十公分；（２）原審再函詢右眼上開視能是否已達完全喪失而不能回復，新竹醫
    院再於九十二年五月十二日以新醫歷字第九二０三二六六號函復：丙○○於九十
    一年十月五日就診，當時最佳視力右眼眼前二十公分可辨指數，左眼視力一點五
    ，右眼的病理變化應屬永久性，不太可能回復，左眼的視覺功能一般不會被右眼
    影響，右眼最佳視力為眼前二十公分可辨指數，係指在一般視力表檢查下無法判
    別時所用的表示方式，其視力大約是萬國視力表零點零二左右，右眼恢復的機會
    不大；（３）忠明眼科於九十二年五月十五日以（忠）字第九二０五一五號函以
    ：丙○○於九十一年四月九日至本診所初診，當時右眼瞼腫併有結膜下出血。經
    診斷：一、右眼鈍傷二、右眼視網膜黃斑部水腫，視力右眼０．０一（無法矯正
    ）等同正常視力之百分之一，至九十一年九月十九日共治療十次，右眼視力仍然
    為０．０一（無法矯正），左眼一．二，診斷為右眼視網膜黃斑部結疤。其視力
    恢復之可能性不大。對身體健康或生活有一定程度之影響，屬單眼視力部分喪失
    及立體感受損等情，有上開醫院各函件在卷可稽。從而，告訴人丙○○所受之上
    開傷勢雖屬重大不治或難治之傷害，惟並不合於刑法第十條第四項第一款（原判
    決誤載為第三款，應予更正）毀敗一目或二目視能之須視能完全毀敗之重傷要件
    ，而該條項第六款之重傷，係指除去同項第一款至第五款之傷害而於身體或健康
    有重大不治或難治之傷害者而言，假使所傷之目，僅祇視能減衰，並未完全毀敗
    ，縱令此種減衰具有不治或難治之情形，仍與第六款所定之內容並不相當，即祇
    應成立普通傷害，不能遽依重傷論科。綜上所述，告訴人因遭鐵棒毆打而右眼受
    有如上不輕之傷勢，但其傷勢應尚非屬於毀敗一目之視能之重傷情形。故核被告
    乙○○所為，係犯刑法第二百七十七條第一項之普通傷害罪。
三、原判決以被告罪證明確，改依通常程序審理，適用刑法第二百七十七條第一項、
    罰金罰鍰提高標準條例第一條前段之規定，並審酌被告犯罪之動機、手段，所生
    危害及事後坦承犯行、態度良好等一切情狀，量處有期徒刑八月，另敘明被告持
    以傷人之鐵棒一支，據被告供陳係路旁拾得，亦查無證據足認屬被告所有，且未
    扣案，故不為沒收之諭知。經核認事用法，洵屬正確，量刑亦稱妥適。被告上訴
    意旨，以當時並非伊攔停車子，量刑太重云云，指摘原判決不當。惟本院審酌被
    告之前開犯情，告訴人受傷非輕，告訴人並陳明被告未主動尋求賠償、和解等情
    ，應認被告之上訴，為無理由，應予駁回。
據上論斷，應依刑事訴訟法第三百六十八條，判決如主文。
本案經檢察官郭啟東到庭執行職務。
中      華      民      國    九十二    年     十二     月     十二     日
                              臺灣高等法院刑事第九庭
                                  審判長法  官  李  文  成
                                        法  官  官  有  明
                                        法  官  洪  曉  能
右正本證明與原本無異。
不得上訴。
                                        書記官  劉  文  美
中      華      民      國    九十二    年     十二     月     十五     日
附錄：本案論罪科刑法條全文
刑法第二百七十七條
傷害人之身體或健康者，處三年以下有期徒刑、拘役或一千元以下罰金。
犯前項之罪因而致人於死者，處無期徒刑或七年以上有期徒刑；致重傷者，處三年以
上十年以下有期徒刑。


司法院資訊處製作；財團法人民間司法改革基金會備份。
